【裁判字號】    98,聲,5849
【裁判日期】    981130
【裁判案由】    沒入保證金
【裁判全文】
臺灣板橋地方法院刑事裁定              98年度聲字第5849號
聲  請  人  臺灣板橋地方法院檢察署檢察官
具  保  人  甲○○  男
被      告  乙○○
上列聲請人因被告犯戶籍法等案件，聲請沒入保證金（98年度執
聲沒字第730 號），本院裁定如下：
    主  文
甲○○繳納之保證金新臺幣貳萬元沒入之。
    理  由
一、本件聲請人以：本件具保人甲○○因被告乙○○犯戶籍法等
    案件，經依臺灣板橋地方法院檢察署檢察官指定之保證金額
    新臺幣（下同）2 萬元，出具現金保證後，將被告釋放。茲
    因該被告逃匿【本院按：被告係執行時逃匿，執行案號為臺
    灣板橋地方法院檢察署98年度執字第11286 號】，聲請將具
    保人原繳納上開保證金沒入（刑保字第98001757號）等意旨
    前來。
二、按受死刑、徒刑或拘役之諭知，而未經羈押者，檢察官於執
    行時，應傳喚之，傳喚不到者，應行拘提；又具保之被告逃
    匿者，應命具保人繳納指定之保證金額，並沒入之。不繳納
    者，強制執行。保證金已繳納者，沒入之，刑事訴訟法第
    469 條第1 項、第118 條第1 項、第121 條第1 項分別定有
    明文。又，沒入具保人繳納之保證金，應先通知具保人帶同
    或通知被告到案執行，且以被告於具保停止羈押後故意逃匿
    為要件（最高法院91年度台非字第159 號判決要旨足資參照
    ）。故而，具保停止羈押之被告經依法傳拘未獲，而於為裁
    定沒入前，先行通知具保人限期命將被告送案，於無效果時
    ，再為沒入之裁定，如此可確認具保人亦不知被告行蹤，將
    使具保人對於沒入保證金之裁定更加信服，此有司法院民國
    （下同）70年10月28日（）廳刑一字第1104號函可資參考
    。是以，應受執行之被告經合法傳喚、拘提，無正當理由拒
    不到案執行，且經合法通知具保人限期命通知或帶同被告到
    案執行，亦無效果時，即得據以認定被告確已逃匿，而依上
    揭規定沒入具保人繳納之保證金。復按送達文書，除本章有
    特別規定外，準用民事訴訟法之規定；送達於應受送達人之
    住居所、事務所或營業所行之；送達於住、居所、事務所或
    營業所不獲會晤應受送達人者，得將文書付與有辨別事理能
    力之同居人或受僱人。又送達不能依前二條規定為之者，得
    將文書寄存送達地之自治或警察機關，並作送達通知書2 份
    ，1 份黏貼於應受送達人住居所、事務所、營業所或其就業
    處所門首，另1 份置於該送達處所信箱或其他適當位置，以
    為送達；寄存送達，自寄存之日起，經10日發生效力。此觀
    諸刑事訴訟法第62條、民事訴訟法第136 條第1 項、第137
    條第1 項暨同法第138 條第1 項、第2 項等規定明確。
三、經查：
(一)、具保人甲○○因被告乙○○犯戶籍等法案件，經依臺灣板橋
    地方法院檢察署檢察官指定之保證金額2 萬元，由具保人於
    98年4 月13日出具現金保證後，將被告釋放，有刑事保證金
    收據1 件附卷可稽。嗣被告於臺灣板橋地方法院檢察署98年
    度執字第11286 號案件執行時，經該署檢察官指定其應於98
    年8 月12日上午10時期日報到執行之傳票，向被告之住所地
    即「臺北縣板橋市○○路○ 段31巷17弄6 之2 號」處所為郵
    務送達，而於送達上址時，因未獲會晤應受送達之被告本人
    ，98年7 月29日由同住前址並具有辨別事理能力之同居人林
    月（即被告之母）代予收受，以為補充送達；上開執行傳票
    ，並據臺灣板橋地方法院檢察署向被告陳明之「臺中市○村
    路○ 段81號12樓之2 」居所為送達，98年7 月29日送達前開
    居所地時，則因未獲會晤應受送達之被告本人，同日經該址
    具有辨別事理能力之受僱人即「碧夏庭管理委員會」代予收
    受而為補充送達等情節，有該署送達證書2 份、法務部戶役
    政連結作業系統查詢表1 件在卷足憑。又，被告迄於98年11
    月19日止，均未有在監在押之情形，業據該署檢察官提出98
    年11月19日查得被告之在監所最新資料報表1 紙可參。惟被
    告無正當理由，均未依時報到接受執行。
(二)、再，前揭定於98年8 月12日上午10時期日帶同被告乙○○到
    案執行之通知，經向具保人甲○○之「臺中市○區○○街36
    4 號5 樓之3 」住所為送達，98年7 月30日送達上址時，因
    未獲會晤應受送達之具保人本人，亦無具有辨別事理能力得
    受領文書之同居人、受僱人或其他接收郵件人員可予收受，
    遂於同日寄存在前開處所所轄之臺中市警察局第一分局西區
    派出所（即記載之西區分駐所）以為送達，經10日，98年8
    月9 日生寄存送達效力等情，有該署協同被告到案執行通知
    書、送達證書各1 份，及法務部戶役政連結作業系統查詢資
    料表1 件均附卷為證；且具保人迄於98年11月19日止，並未
    有在監在押之情形，同據該署檢察官提出98年11月19日查得
    之在監所最新資料報表1 紙可憑。然而，具保人均未遵期帶
    同被告到案執行或陳報其所在。
(三)、復查，臺灣板橋地方法院檢察署派警前往被告乙○○如上住
    所地「臺北縣板橋市○○路○ 段31巷17弄6 之2 號」一址拘
    提被告；另函請臺灣臺中地方法院檢察署代為派警前往被告
    陳明之「臺中市○村路○ 段81號12樓之2 」居所執行拘提，
    惟上揭二處所皆拘提未獲，各有卷附之臺灣板橋地方法院檢
    察署檢察官98年9 月11日98年執字第11286 號拘票暨98年9
    月18日報告書，以及臺灣臺中地方法院檢察署98年11月9 日
    中檢輝執新98執助2086字第132666號函、臺灣臺中地方法院
    檢察署檢察官98年10月16日拘票與98年10月27日報告書等可
    稽。第以，被告乙○○迄今仍逃匿中，尚未到案執行之事實
    ，亦有本院98年11月30日查得被告最近之臺灣高等法院在監
    在押全國紀錄表1 件在卷足考。
(四)、綜上，被告乙○○經合法傳、拘，無正當理由拒不遵期到案
    執行，具保人甲○○亦未依時通知或帶同被告到案，足證被
    告乙○○已有逃匿之事實。揆諸前揭說明，自應將具保人甲
    ○○原繳納首開保證金2 萬元沒入。
據上論斷，應依刑事訴訟法第118 條、第121 條第1 項，裁定如
主文。
中    華    民    國    98    年    11    月    30    日
                        刑事第5 庭法  官  黎錦福
上列正本證明與原本無異。
如不服本裁定，應於裁定送達後5 日內敘明抗告理由，向本院提
出抗告狀。
                                  書記官  蔡麗春
中    華    民    國    98    年    11    月    30    日


司法院資訊處製作；財團法人民間司法改革基金會備份。
